臺灣高雄地方法院刑事判決　　　　　　　　　　　　九十一年度易字第一六一九號
　　公　訴　人　臺灣高雄地方法院檢察署檢察官
　　被　　　告　甲○○
右列被告因詐欺案件，經檢察官提起公訴（九十年度偵字第一三五九號），本院判決
如左：
    主  文
甲○○連續幫助意圖為自己不法之所有，以詐術使人將本人之物交付，處有期徒刑陸
月，如易科罰金，以參佰元折算壹日。
    事  實
一、甲○○於民國八十八年六月初某日因需款花用，適見中國時報刊登之貸款廣告，
    乃依報載前往高雄市○○路某處貸借現金，由真實姓名年籍均不詳自稱「徐志明
    」之成年男子向甲○○表示，若甲○○以其名義至銀行申領支票交予其使用，每
    交付一本支票即可獲取新台幣（下同）三萬元之代價，甲○○明知其無力支付票
    款，亦明知將支票交予「徐志明」使用作為詐欺犯罪之用，「徐志明」並無使支
    票兌現之意思，甲○○竟基於幫助之概括犯意，自八十八年六月二十二日起至同
    年九月三十日止，或由甲○○本人或由甲○○交付身分證及印章予「徐志明」，
    分別向高雄區中小企業銀行中山分行、泛亞銀行建國分行、安泰銀行高雄分行、
    中國信託商業銀行新興分行申領大量支票交予「徐志明」，「徐志明」取得以甲
    ○○名義申請之支票後，乃基於意圖為自己不法之所有，將屆期無力兌現之支票
    （即俗稱芭樂票）販賣予不詳姓名之人作為詐欺之用，致使不知情之執票人誤認
    支票屆期將兌現而陷於錯誤收受之，並將本人之物交付，詎支票屆期大量退票，
    金額高達八千七百九十萬三千四百九十九元。嗣經公訴人偵辦另案被告蔡樹發詐
    欺案件所使用之支票係以甲○○名義向高雄區中小企業銀行中山分行申請之支票
    ，發現甲○○名義簽發之支票有異常退票紀錄，主動偵查後始悉上情。
二、案經台灣高雄地方法院檢察署檢察官主動偵查起訴。
    理  由
一、訊據被告甲○○固坦承因需款花用，曾向三家銀行申領支票交予「徐志明」取得
    九萬元之代價之事實，惟矢口否認有何幫助詐欺之故意，辯稱：我依報紙廣告前
    去九如路一家公司借錢，該公司「徐志明」表示他做生意需要使用支票，若以我
    名義向銀行申請支票，每交付一本支票，就可以拿到三萬元，他會負責兌現支票
    款，我共交付五本支票及身分證及印章給「徐志明」，但只取得三本九萬元之代
    價，我不知道他拿我名義的支票去詐騙別人，我本身也是受害者云云。經查：
  (一)被告甲○○以其名義分別於八十八年六月十四日向高雄區中小企業銀行中山分行
    申請支票存款開戶，於八十八年六月二十二日請領二十五張支票、八十八年七月
    十四日請領支二十五張支票、八十八年八月五日請領五十張支票、八十八年九月
    二日請領五十張支票、八十八年九月三十日請領一百張支票，計二百五十張；於
    八十八年六月二十八日向泛亞銀行建國分行申請支票存款開戶，於八十八年七月
    十六日請領一百張支票、八十八年八月六日請領一百張支票、八十八年九月十日
    請領五十張支票，計二百五十張；於八十八年七月七日向安泰商業銀行高雄分行
    申請支票存款開戶，於八十八年七月七日請領二十五張支票、八十八年七月二十
    一日請領五十張支票、八十八年八月十一日請領一百張支票、八十八年九月十四
    日請領一百張支票，計二百七十五張；復於八十八年八月十九日向中國信託商業
    銀行申請支票存款開戶，於八十八年八月十九日請領二十五張、八十八年九月六
    日請領二十五張支票、八十八年九月二十一日請領五十張支票、八十八年十月十
    二日請領五十張支票，計一百五十張，合計共九百二十五張；截至八十九年十月
    二十七日止，退票金額高達八千七百九十萬三千四百九十九元等情，此有高雄區
    中小企業銀東高雄分行九十一年一月三日91高企銀東分字第三號函、安泰商業銀
    行高雄分行九十一年七月三日安高務字第七九二號函、中國信託商業銀行九十一
    年七月五日91興字第一九六二００五一號函、高雄市票據交換所九十一年六月四
    日高市票交業乙字第一一一三號函在卷可憑。
  (二)另案告蔡樹發於八十八年十一月間某日，明知自己經濟困頓，清償能力不足，竟
    意圖為自己不法之所有，在高雄區小港國中內，以急需給付票款為由，向被害人
    黃萬福借款三十萬元，且為取信被害人黃萬福，明知以被告甲○○名義申請之付
    款銀行高雄區中小企業銀行、帳戶0000000-0、票號KMC74871、發票日期八十八
    年十二月二十六日、票面金額三十萬元支票一紙，因存款不足無法兌現，竟交付
    上開支票予被害人黃萬福詐取三十萬元現金等情，業據本院於九十年十一月二十
    七日以九十年度易字第四０七七號判處另案被告蔡樹發有期徒刑四月，並經台灣
    高等法院高雄分院以九十一年度上易字第一二四號判決上訴駁回確定在案，此有
    本院九十年度易字第四０七七號、台灣高等法院高雄分院九十一年度上易字第一
    二四號刑事判決各一份附卷可參。又另案被告廖麗惠於八十八年一月二十日起向
    被害人林碧玉承租房屋，至同年九月十二日搬離時尚積欠租金五萬五千元、管理
    費五千元，另案被告廖麗惠先簽發其名義有之本票交予被害人林碧玉，惟屆期未
    兌現，經被害人林碧玉於八十九年一月十日尋獲另案被告廖麗惠時，復交付以被
    告甲○○名義為發票人、面額四萬五千元支票一紙抵充租金等情，案經被害人林
    碧玉對被告甲○○提出詐欺自訴案件，經本院及台灣高等法院高雄分院認被告甲
    ○○並未出面向被害人林碧玉承租房屋，自另案被告廖麗惠積欠被害人林碧玉六
    萬元租金等費用後，始取得被告甲○○名義為發票人之支票交予被害人林碧玉，
    因認被告與另案被告廖麗惠並無共犯詐欺之犯行，而為被告甲○○無罪判決之諭
    知，此有本院八十九年自字第五三五號、台灣高等法院高雄分院九十年度上易字
    第九七二號刑事判決各一份在卷足憑。據此足認以被告甲○○以其名義申領之支
    票交付予「徐志明」後，因票據之流通性質，已在市面廣為流通，致不知情之執
    票人收受而屆期無法兌現。
  (三)按支票為無因證券，不問其簽發原因如何，凡在票據上簽名者，即應依票據上文
    義負責，且支票為流通證券，發票人發票交付第三人，除具有特定關係者外，即
    發生所有權移轉之效力，此為票據性質上當然之結果。被告甲○○以其名義向銀
    行申領支票或交付身分證、印章提供予「徐志明」向銀行申領支票，每交付一本
    支票即可獲得三萬元代價，衡情被告甲○○當應知悉其交付之支票係供作流通之
    用，惟被告甲○○本身既無資力給付票款，且需以販賣支票之方式獲得金錢，竟
    為貪圖小利，任由「徐志明」使用其名義申領之支票，且其交付之支票張數高達
    九百二十五張，總計退票金額高達八千七百九十萬三千四百九十九元等情，其基
    於幫助「徐志明」詐欺之犯意，而申領支票供「徐志明」使用之犯行，昭然若揭
    ，被告甲○○辨稱其不知情云云，自屬事後推諉之詞，自不足採。
二、核被告甲○○所為，係以幫助之意思參與「徐志明」所犯刑法第三百三十九條第
    一項詐欺取財罪。被告幫助「徐志明」詐欺取財，為從犯，依刑法第三十條第二
    項之規定減輕其刑。被告先後多次向銀行申請支票之幫助詐欺行為，時間緊接，
    手法相同，所犯又係構成要件相同之罪名，為連續犯，應依法論以一個幫助詐欺
    罪。爰審酌被告僅為紓解其一時經濟困境，甘願淪為詐欺犯罪者之工具，以其名
    義申領大量支票供詐欺犯罪者使用，致使信賴支票流通性之多數無辜被害人，受
    有財產上重大損失，其支票退票金額高達八千七百九十萬三千四百九十九元，實
    已嚴重破壞我國經濟秩序，使我國經濟發展產生負面影響，且助長詐欺犯罪者得
    逞其犯行，惡性不輕，惟念及被告僅受有國中教育程度，在本院審理中尚且表示
    其亦為受害人，顯見其仍未深思其所為後果造成之嚴重性等一切情狀，爰量處如
    主文所示之刑，並諭知易科罰金之折算標準，以資儆懲。又現行刑法第四十一條
    第一項易科罰金之折算標準，業經總統於九十年一月十日公布，並於同年月十二
    日生效，依刑法第二條第一項前段規定從新主義原則，應依修正後刑法第四十一
    條第一項前段之規定對於被告最為有利。被告雖前未曾受有期徒刑以上刑之宣告
    ，但於本院審理中迭次辯稱其係受害人，足見被告歷經本案偵查、審判程序，對
    其所為仍不知所警惕，本院認上開所宣告之刑，並無暫不執行之必要，不予宣告
    緩刑，併此敘明。
據上論斷，應依刑事訴訟法第二百九十九條第一項前段、刑法第二條第一項前段、第
五十六條、第三百三十九條第一項、第三十條第二項、第四十一條第一項前段、罰金
罰鍰提高標準條例第一條前段、第二條，判決如主文。
本案經檢察官李宛凌到庭執行職務。
中      華      民      國      九十一      年    八    月      一      日
                                  臺灣高雄地方法院刑事第四庭
                                      法  官  張  桂  美
右正本證明與原本無異。
如不服本判決，應於判決送達後十日內，向本院提出上訴狀。
                                      書記官  吳  金  霞
中      華      民      國      九十一      年    八    月      一      日
參考法條：刑法第三百三十九條第一項：
意圖為自己或第三人不法之所有，以詐術使人將本人或第三人之物交付者，處五年以
下有期徒刑、拘役或科或併科一千元以下罰金。
